【裁判字號】    89,婚,527
【裁判日期】    900308
【裁判案由】    履行同居
【裁判全文】
臺灣板橋地方法院民事判決  八十九年度婚字第五二七號
    原      告  乙○○
    被      告  甲○○
    訴訟代理人  徐國勇律師
    複 代 理人  黃達元律師
                林達        住.
右當事人間請求履行同居事件，本院判決如左：
    主  文
原告之訴駁回。
訴訟費用由原告負擔。
    事  實
甲、原告方面：
一、聲明：被告應與原告同居。
二、陳述：
（一）緣原告於民國七十八年十月二十八日與被告結婚，夫妻生活尚可，詎自八十六
      年初開始，被告忽反常態，常常深夜未歸。原告百般忍受，至今被告仍原性不
      改，得寸進尺，更在外居住，不理家務，自八十九年二月二十五日五度離家出
      走後，不管三個子女之生活起居，迭經親友勸告無效，爰依民法第一千零一條
      之規定，請求鈞院判決如訴之聲明所示。
（二）對被告抗辯所為之陳述：原告並未打過被告，且原告之經濟狀況並非很好，但
      原告已竭盡所能給付被告生活費用，再被告恣意浪費，無故訂購新臺幣（下同
      ）十多萬元之雜誌，原告自無法負擔。
三、證據：提出受（處）理查尋人口案件登記表、戶口名簿影本、戶籍謄本各一件為
    證；並聲請訊問證人即兩造所生之子林育正、林育玄。
乙、被告方面：
一、聲明：如主文所示。
二、陳述：原告長年在外，一切家庭事務均由被告一人負擔，子女之扶養、生活起居
    亦然，原告在費用方面非但不願完全負擔，對於被告亦常以暴力相向，被告所訂
    之臺灣英文雜誌係代子女所訂，原告亦不願負擔上開費用，被告只得四處籌錢支
    付。抑且，原告支付予被告生活費之方式並非每月一次三萬元，而係每十日支付
    一萬元，原告此種緊縮式的生活費用給付方式，益可證明其對於被告生活扶養義
    務並未完全履行。又被告有憂鬱症，但原告都不付錢讓被告診療、吃藥。
三、證據：聲請訊問證人即被告之姐林瑞娟。
    理  由
一、原告主張兩造於七十八年十月二十八日結婚，夫妻生活尚可，詎自八十六年初開
    始，被告忽反常態，常常深夜未歸，原告百般忍受，至今被告仍原性不改，得寸
    進尺，更在外居住，不理家務，自八十九年二月二十五日五度離家出走後，不管
    三個子女之生活起居，迭經親友勸告無效，爰依民法第一千零一條之規定，請求
    鈞院判決如訴之聲明所示。被告則以：原告長年在外，一切家庭事務均由被告一
    人負擔，子女之扶養、生活起居亦然，原告在費用方面非但不願完全負擔，對於
    被告亦常以暴力相向，被告所訂之臺灣英文雜誌係代子女所訂，原告亦不願負擔
    上開費用，被告只得四處籌錢支付；抑且，原告支付予被告生活費之方式並非每
    月一次三萬元，而係每十日支付一萬元，原告此種緊縮式的生活費用給付方式，
    益可證明其對於被告生活扶養義務並未完全履行；又被告有憂鬱症，但原告都不
    付錢讓被告診療、吃藥等語，資為抗辯。
二、原告主張兩造係夫妻關係之事實，業據提出卷附戶口名簿影本、戶籍謄本各一件
    為證，堪信為真實。
三、按夫妻互負同居之義務；但有不能同居之正當理由者，不在此限，民法第一千零
    一條定有明文。原告主張被告現離家在外，不履行同居義務，被告對其未與原告
    同居一節並不爭執，惟以右揭情詞抗辯，是本件首應予以釐清者，應係被告是否
    有不能同居之正當理由？經查：
（一）證人即兩造之長子林育玄到庭證稱：「（父母親的感情好不好？）不好，爸爸
      有打過媽媽，但次數不多，我們不知道是什麼原因，爸爸都是用手打沒有拿東
      西，我們在旁邊看都很害怕，大約有三次左右，媽媽被打後有哭，是否有傷，
      我們不知道，都是在家裡打。」等語；證人即兩造之次子林育正在本院證稱：
      「爸爸看媽媽都是很生氣，但我不知道原因，爸爸之前在大陸工作很少回家，
      之前媽媽有幫我們訂過故事書。」等語（見本院九十年一月四日言詞辯論筆錄
      ）。抑且，證人即被告之姐林瑞娟在本院證稱：「（原告是否有打被告？）我
      知道是好幾年的事了，然後原告會打電話給我爸爸叫我爸爸將被告帶回去，有
      一次被告到我家，我看她的腳瘀青，她說是她先生用腳踢她，是好幾年前大約
      三、四年的事，我看到就是這一次，那一次哪裡還有傷我不記得了，其他還有
      兩次是她的鄰居有看到，我沒有看到但他們不願意作證，原告經常打電話到我
      家罵我父親。被告有憂鬱症但原告不讓被告吃藥，被告被打回來也不敢講。」
      等語（見本院八十九年十一月三十日言詞辯論筆錄）。足徵被告前開有關原告
      會毆打彼之抗辯，並非無稽，誠屬有據。雖原告曾於九十年二月十五日言詞辯
      論期日再次聲請訊問證人即兩造所生之子林育玄、林育正，本院依其聲請再次
      訊問前開證人林育玄、林育正，彼等均證稱略以未曾看到原告打過被告，之前
      於九十年一月四日言詞辯論期日所為有關看過原告打過被告之證詞，是彼等之
      母親即被告要彼等如此作證云云，惟證人林育玄、林育正為兩造至親之子，且
      彼二人均僅十或十一歲之幼子，衡情若無原告毆打被告之情事，應無捏造誣攀
      之理，況證人林育玄、林育正平日均與原告同住在一起，業據彼二人自承在卷
      ，是彼二人嗣後於九十年二月十五日言詞辯論期日所為有關未曾看過原告毆打
      被告之證詞，顯係嗣後受到原告影響所為之證詞，不足採信，應以第一次即九
      十年一月四日言詞辯論期日所為有關曾多次看過原告毆打被告之證詞為可採。
（二）按維護人格尊嚴為我國憲法保障人民自由權利之基本理念，原告既曾多次毆打
      被告，已如前述，則原告顯對於被告極不尊重，被告身心顯受難以忍受之痛苦
      ，是被告自有民法第一千零一條但書所示之有不能同居之正當理由，堪以認定
      。
四、被告既有民法第一千零一條但書所示之有不能同居之正當理由，從而，原告訴請
    被告履行同居之義務，為無理由，應予駁回。
五、兩造其餘主張及攻擊防禦方法，因本件事證已臻明確且無礙於本件之認定及判決
    之結果，本院即無庸逐一論述，併此敘明。
六、結論：原告之訴為無理由，依民事訴訟法第七十八條，判決如主文。
中      華      民      國    九十      年      三      月      八      日
                                        臺灣板橋地方法院家事法庭
                                            法  官  許必奇
右正本證明與原本無異。
如對本判決上訴，須於判決送達後二十日內向本院提出上訴狀
中      華      民      國    九十      年      三      月      十二    日
                                            書記官  許清琳


司法院資訊處製作；財團法人民間司法改革基金會備份。
